【裁判字號】    89,易,6
【裁判日期】    901018
【裁判案由】    詐欺
【裁判全文】
臺灣桃園地方法院刑事判決                        八十九年度易字第六號
    公  訴  人  台灣桃園地方法院檢察署檢察官
    被      告  戊○○
                        住桃園.
                        身分證.
    選任辯護人  乙○○  律師
                陳鼎正  律師
    被      告  丁○○  男四十.
                        住新竹.
                        居桃園.
                        身分證.
    選任辯護人  壬○○  律師
    被      告  曹寶妹  女三十.
                        住桃園.
                        身分證.
右列被告因詐欺案件，經檢察官提起公訴（八十八年度偵續字第六一號），本院判決
如左：
        主  文
戊○○、丁○○均無罪。
曹寶妹公訴不受理。
        理    由
甲：無罪部分：
一、公訴意旨略以：被告戊○○係位於桃園縣楊梅鎮○○街一四八號「日盛影視社」
    之負責人，丁○○係位於桃園縣中壢市○○路○段二九二、二九四號「一大響影
    視有限公司」之經營者，二人分別於民國八十四年五、六月間，與告訴人長鈺股
    份有限公司簽訂錄影帶出租加盟契約，約定由長鈺公司提供錄影節目帶及其他產
    品供渠等所經營之影視社出租營利，出租所得半數做為租金給付長鈺公司，詎渠
    等竟意圖為自己不法利益之概括犯意，戊○○自八十四年八月起至八十五年七月
    止，丁○○自八十四年九月起至八十五年七月止，連續將長鈺公司之錄影帶出租
    與顧客觀賞，卻短登出租記錄於長鈺公司提供之電腦記錄內，使長鈺公司陷於錯
    誤而短收租金，戊○○、丁○○以此詐術方法牟取不法利益分別計新台幣（下同
    ）六萬六千七百元、二十八萬四千八百三十五元。因認被告涉有詐欺罪嫌。
二、公訴人認被告涉有上開罪嫌，無非係以告訴人公司代理人丙○○之指訴及告訴人
    公司所提出之契約書影本、加盟出租店稽核表、區域加盟店配送節目數量月報表
    及預估詐欺得利數額詳表附卷為論據。
三、按犯罪事實應依證據認定之，無證據不得推定其犯罪事實；又不能證明被告犯罪
    者，應諭知無罪之判決，刑事訴訟法第一百五十四條及第三百零一條第一項分別
    定有明文。
四、訊據被告戊○○、丁○○，均堅決否認有如公訴人所指之詐欺犯行，各辯稱：告
    訴人公司提供之電腦經常故障、告訴人將錄影帶回收部分出租紀錄會不見等語。
    經查：
（一）、本件告訴人既是以定型化契約與經營錄影帶出租業之被告等簽訂「契約書」
    。則被告有關錄影帶出租次數之登載，本應依雙方所定上開契約書第三條之（二
    ）規定「甲方（指被告）須詳實記載營業資料」為之。然告訴人所提供之錄影帶
    因遺失、被竊或被告店員或客戶之誤放致漏予盤點，以致於錄影帶雖未在被告店
    內，但並非因被告將之出租在外卻未將出租次數計入告訴人所提供之電腦內，或
    錄影帶出租業者因其對原有各級會員與非會員之錄影帶出租次數之折計方式與告
    訴人所提供之錄影帶出租次數之計算基礎不同、因顧客以重複租片或故障為由退
    片等因素，而產生在被告電腦內所紀錄之錄影帶出租次數與在告訴人所提供之電
    腦內所紀錄之錄影帶出租次數不同之情事，所在多有。並據證人辛○○、梁云
    （日盛影視社之員工）、甲○○、己○○、庚○○（一大響影視有限公司之員工
    ）到庭陳述綦詳。則被告等是否係因故意而在告訴人公司所提供之電腦內短載錄
    影帶出租次數，已足懷疑。
（二）、又告訴人責由被告於電腦內登載錄影帶出租次數，所使用之電腦、光筆及程
    式，均係由告訴人提供，被告無從置喙。然告訴人所提供之電腦、光筆及程式，
    毛病百出，糾紛不斷，迭據實際使用該電腦及程式之店員辛○○、梁云（日盛
    影視社之員工）、甲○○、己○○、庚○○（一大響影視有限公司之員工）到庭
    陳述綦詳。質之告訴人之職員即證人丙○○，竟陳稱：「從未接到被告通知說電
    腦故障，也沒有去被告公司修過電腦」、「只有在八十四年十月，到被告公司更
    換電腦風扇」等語（本院審理卷八十九年五月二日筆錄）。然八十五年間，電腦
    、光筆之發展，並未如現時之成熟，且以此方式經營出租錄影帶乃屬草創，其無
    論硬體、軟體，毛病多有，乃事之當然，證人丙○○竟陳稱告訴人公司之電腦及
    程式從未故障，甚且指稱「故障情形通常是他們沒插電，或是他們把硬碟硬拔出
    來」等語（本院審理卷九十年八月九日筆錄），實令人難以想像。
（三）、被告戊○○、丁○○固均自陳經營或參與經營錄影帶出租店。惟均陳稱平常
    店內錄影帶之出租事宜均由所雇用之店員負責。亦據日盛影視社之員工辛○○、
    梁云及一大響影視有限公司之員工甲○○、己○○、庚○○到庭證述綦詳。上
    開員工既非錄影帶店之老闆，其等完成錄影帶出租工作即為已足，實無必要冒違
    法之風險，故意在告訴人所提供之電腦內短載錄影帶出租次數，以圖利老闆而對
    自己卻無任何好處。是以該等員工所述並未虛偽登載錄影帶出租次數一節，自堪
    採信。
五、本件既無積極之證據，足達確然之心證，而資證明被告有如公訴人所指之犯行，
    是揆諸前揭說明，被告犯罪不能證明，應為無罪之諭知。
乙、不受理部分：
一、公訴意旨略以：被告曹寶妹係位於桃園市○○路一六二號「大興影視社」負責人
    ，於民國八十四年五、六月間，與告訴人長鈺股份有限公司簽訂錄影帶出租加盟
    契約，約定由長鈺公司提供錄影節目帶及其他產品供渠等所經營之影視社出租營
    利，出租所得半數做為租金給付長鈺公司，詎渠竟意圖為自己不法利益之概括犯
    意，自八十四年九月起至八十五年七月止，連續將長鈺公司之錄影帶出租與顧客
    觀賞，卻短登出租記錄於長鈺公司提供之電腦記錄內，使長鈺公司陷於錯誤而短
    收租金，被告曹寶妹以此詐術方法牟取不法利益九萬一千六百二十元。因認被告
  被告曹寶妹涉有詐欺罪嫌。
二、按被告死亡者，應諭知不受理之判決，刑事訴訟法第三百零三條第五款定有明文
    。經查被告業於九十年四月十九日死亡，有戶籍謄本一份在卷足憑。是以依照首
    開說明，本件不經言詞辯論，逕行諭知不受理之判決。
據上論斷，應依刑事訴訟法第三百零一條第一項、第三百零三條第五款、第三百零七
條，判決如主文。
本案經檢察官陳美華到庭執行職務。
中      華      民      國      九十      年    十    月      十八      日
                                臺灣桃園地方法院刑事第二庭
                                    法  官  王  兆  飛
右正本證明與原本無異。
如不服本判決，應於送達後十日內，向本院提出上訴狀。
                                    書記官  宋  翠   玲
中      華      民      國      九十      年    十    月      十八      日


司法院資訊處製作；財團法人民間司法改革基金會備份。
